---
title: "APOSTILA DE MACROECONOMIA (ADM03F)"
author: "Prof. Victor Valerio"
date: "Última Atualização: `r Sys.Date()`"
output:
  rmdformats::material:
    highlight: kate
---

```{css, echo = FALSE}

.header-panel {
    background-color: #30706F;
    min-height: 144px;
    position: relative;
    z-index: 3;
}


a, a:focus, a:hover {
    color: #30706F;
}

.pages h1 {
    color: #30706F;
}

.pages h2 {
    color: #30706F;
}

.menu ul li a {
    color: #30706F;
    text-decoration: none;
}

```


<div style="text-align: justify">


# SOBRE A DISCIPLINA 


## Quem é o Professor?


Olá, tudo bem? Sou o Prof. Victor Valerio e durante este semestre convidarei tod@s vocês a enxergar o 
mundo a partir de uma perspectiva diferente. Para auxiliar nesta árdua tarefa, utilizaremos como 
lente de aumento uma ferramenta muito poderosa: a Ciência Econômica. 


Antes de iniciar a disciplina pode ser interessante me conhecer um pouco mais já que, infelizmente, 
não poderemos interagir pessoalmente. Assim, incluo algumas informações públicas sobre mim. Primeiro,
em relação a minha formação, sou graduado em Ciências Econômicas pela Universidade Estadual Paulista
“Júlio de Mesquita Filho” (UNESP) e tenho Mestrado e Doutorado em Engenharia de Produção pela 
Universidade Federal de Itajubá (UNIFEI). Ainda pode ser relevante destacar algumas das minhas 
atuações profissionais:


- **DOCÊNCIA**: Economia (ECN001), Engenharia Econômica (EPR502), 	Macroeconomia (ADM03F), 
Matemática Financeira (ADM020), Análise 	de 	Investimento com Risco (ADM013);

- **PESQUISA**: Análise de Eficiência e Produtividade do Mercado de 	Crédito Nacional, Análise de 
Eficiência e Produtividade de Projetos de 	Energia 	Renovável, Viabilidade Econômica de Projetos 
de Energia 	Renovável, Ciência de Dados;

- **EXTENSÃO**: Coleta Seletiva na Cidade de Itajubá; Projetos de 	Energia 	Fotovoltaica para as 
Universidades Públicas.


Aos possíveis interessados (em geral, são poucos) em determinada área de atuação, um aviso, sintam-se à vontade em entrar em contato para discutirmos projetos, possibilidades, futuro.  Em breve, as 
ferramentas de comunicação ao longo da disciplina serão apresentadas.


Feita esta apresentação inicial (breve monólogo), vamos começar a discutir a estrutura da disciplina 
ADM03F ao longo do semestre.


## Qual o Objetivo da Disciplina?


Na minha apresentação comentei brevemente sobre o meu objetivo no curso, no entanto, é necessário 
ser um pouco mais formal ao discutir a finalidade de uma disciplina de Macroeconomia em um curso 
de Administração. Sobre este aspecto, é comum ouvir nos corredores alguns estudantes afirmarem que 
são pessoas práticas, mais “mãos na massa”, visto que, “os aspectos teóricos são diferentes da 
realidade” e, portanto, “em nada contribuem para o desenvolvimento de competências necessárias à 
prática profissional”. 


Em primeiro lugar, não é novidade para nenhum pesquisador que a teoria não consegue abarcar toda a
complexidade da realidade avaliada. Mais do que isso, a finalidade de uma formulação teórica é outra,
simplificar determinada realidade avaliada em algumas poucas variáveis que realmente representam o caso.
Portanto, a contribuição de uma formulação teórica está, justamente, em simplificar a realidade e assim
permitir, por exemplo, que as práticas profissionais possam focar no que realmente importa.


Como efeito, as contribuições das formulações teóricas são evidentes uma vez que as pessoas mais 
fundamentadas melhor compreendem um determinado problema (primeiro passo para elaboração de uma boa
solução) e afirmar que “os aspectos teóricos são diferentes da realidade” é similar a “chover no molhado”,
ou mesmo “subir para cima” (é, por natureza, diferente! busca simplificar). Cobrar outra contribuição de
uma formulação teórica nada mais é que desvirtuar sua finalidade.


Em parte dos casos, inclusive, o seu entendimento sobre um tema provavelmente é derivado de alguma
formulação teórica anterior. Assim, também não é correto assumir a possibilidade de ser totalmente 
prático, o que significa que você é menos “mão na massa” do que imagina. 


De um lado, as contribuições teóricas para a vida prática são óbvias e evidentes (faltava apenas um bom
entendimento sobre a ciência), de outro lado, você é frequentemente influenciado por alguma elaboração
teórica anterior. A conclusão geral é que o entendimento nas conversas de corredor precisa melhorar 
muito para chegar a estar errado.


Se você ainda não está convencido, vejamos o que disse um dos economistas mais célebres da história, 
J. M. Keynes (falaremos sobre ele em momento propício):


> “As ideias de economistas e filósofos políticos ambos, quando estão certos ou errados, são mais 
> poderosas do que comumente entendido. [...] Homens práticos, que acreditam ser isentos de qualquer 
> influência intelectual são geralmente escravos de algum economista morto.”


Mas agora é hora da mea-culpa. Não são raras as vezes em que uma formulação teórica ganha excessiva 
complexidade, dificultando o seu entendimento e, por consequência, reduzindo sua contribuição prática. 
Com facilidade os economistas criam dificuldades de acesso! Além disso, muitas vezes a associação 
entre a formulação teórica e sua aplicação prática não é simples e imediata. 


Agora, estamos aptos à compreender o objetivo da discplina, qual seja:


> O Objetivo geral da disciplina de Macroeconomia consiste em introduzir as principais formulações 
> teóricas necessárias ao entendimendo do funcionamento da economia de um país ressaltando, sempre 
> que possível, as associações práticas possíveis para o nível de aprofundamento alcançado.


Como é possível depreender, o objetivo não é nada simples. Desta forma, é relevante discutir os 
aspectos práticos da condução da disciplina de modo a alcançar a presente proposição.



## Como as Aulas Serão Organizadas Durante o RTE?


Para atingir o objetivo proposto durante o semestre, utilizaremos um formato que talvez não seja o 
ideal: **as aulas serão estritamente expositivas a partir de reuniões no google meet (às quartas-feiras no horário da nossa aula)**. 
Todas elas serão gravadas para posterior envio aos estudantes com dificuldade de acesso à internet.


Não é o ideal pois existem formatos mais dinâmicos de aula, em que de atividades são conduzidas pelos 
estudantes, então, responsáveis pela própria formação. Este conceito de “sala de aula invertida” tem
o potencial de aumentar o desenvolvimento de competências relacionadas a disciplina. Mas durante o RTE este formato
não é democrático, visto que, para alguns estudantes qualquer atividade síncrona é inviável na medida 
em que não eles possuem acesso à internet em tempo integral e, tampouco, possuem acesso com a qualidade 
necessária para o desenvolvimento da aula. É importante avançar sem deixar ninguém para trás! 
Ressalta-se mais uma vez que, por este motivo, todas os encontros serão gravados e enviados a todos 
os estudantes que não puderem participar de maneira síncrona.


Os vídeos gravados em cada reunião serão inseridos nos capítulos seguintes desta apostila, em seus 
respectivos tópicos, de acordo com os conteúdos referentes a cada semana do cronograma da disciplina. 
Além disso, vocês encontrarão como material complementar de cada capítulo (e, portanto, de cada semana 
de aula) as seguintes informações/materiais:

- Objetivo da aula;

- Breve exposição sobre os principais conceitos trabalhados na aula;

- Slide da aula (o mesmo utilizado na reunião);

- Vídeo explicando os conceitos da aula (gravado durante a reunião);

- Reuniões pré-agendadas no google meet para tirar possíveis dúvidas sobre os conteúdos, ou sobre o 
cronograma, ou para que a gente possa conversar assuntos gerais também (estas reuniões ocorrerão aos 
sábados).


Para que eu possa realizar um acompanhamento do avanço de vocês, em cada semana será postado um 
questionário no SIGAA contendo questões referentes ao capítulo trabalhado na semana. O prazo para 
resposta da atividade será de uma semana após a sua postagem e a presença de cada estudante será 
computada a partir de sua realização (as atividades também irão compor a nota e comentarei sobre 
isso a seguir). Fiquem tranquilos, nenhuma atividade será postada antes da disponibilização da 
vídeo-aula.


## Como os Atendimentos Serão Organizados?


Como afirmado acima, teremos encontros semanais (aos sábados) já previamente agendados em cada um 
dos capítulos. Todos estes encontros serão realizados a partir da plataforma **google meet** e os 
links também serão disponibilizados em cada capítulo. 


A lógica para determinação dos horários e dias das reuniões já previamente agendadas é simples: as 
reuniões iniciarão aos sábados às 10:10h (conforme nossas aulas). Cumpre ressaltar que eu estarei 
disponível até o fim da aula (11:05h) desde que haja interação, isto é, se em um prazo de 15 minutos 
ninguém entrar na reunião para interação, ela será automaticamente cancelada.


Amigos estudantes, não foram raras as vezes que nenhuma interação ocorreu no último semestre. Então, 
aproveito o momento para estimular a participação de todos. Podemos tentar aprofundar em aspectos 
teóricos, discutir possibilidades profissionais, discutir contextos econômicos atuais. Além disso, 
como estamos todos em isolamento e este momento é muito difícil, podemos conversar sobre generalidades. 


Adicionalmente, coerência é o que liga o passado ao presente e é necessária para que haja fé no 
futuro. Se as atividades não são síncronas pelo argumento de dificuldade de acesso à internet, os 
atendimentos também devem ser mais flexíveis. Pensando nisso, cada estudante poderá solicitar 
reuniões particulares, basta enviar um e-mail para o endereço 
[**victor.dmv@unifei.edu.br**](victor.dmv@unifei.edu.br). 
Mas acrescento, justificativas para a reunião deve ser adicionada no corpo do e-mail.


Há ainda mais um instrumento de interação, criei um grupo no whatsapp (acho o mais dinâmico de todos). 
Por favor, ingresse no grupo! Basta clicar neste 
[**link**](https://chat.whatsapp.com/K0ikt0cd8v8ATr28IQAYTk)!!!!! Obviamente, sua entrada é facultativa!


## Qual o Cornograma e Quais os Conteúdos da Disciplina?


Os temas discutidos em cada semana relacionados às respectivas áreas são apresenados no cronograma 
abaixo:


```{r , results = 'asis', echo = F, warning = F, message = F, error = F, fig.align ='center', out.width = '100%'}


library(magrittr)


library(kableExtra)


cronograma <- data.frame(
  
  AULA = c(1, 2, 3, 4, 5, 6, 7, 8, 9, 10, 11, 12, 13, 14, 15, 16),
  
  DIA = c('28/04', 
           
           '05/05', '12/05', '19/05', '26/05', '02/06',
           
           '09/06', '16/06', '23/06',
           
           '30/06', '07/07', '14/07', '21/07', '28/07',
           
           '04/08', '11/08'),
  
  CONTEÚDO = c('Apresentação da Disciplina', 
           
           'Fluxo Circular da Renda', 
           
           'Agregados Macroeconômicos', 
           
           'Nível de Atividade',
           
           'Mercado de Trabalho',
           
           'Taxa de Inflação',
           
           'Consolidação dos Temas', 
           
           'PROVA 1 (Aulas 2 à 7)', 
           
           'Taxa de Juros',
           
           'Mercado de Crédito', 
           
           'Taxa de Câmbio', 
           
           'Política Fiscal', 
           
           'Política Monetária', 
           
           'Consolidação dos Temas',
           
           'PROVA 2 (Aulas 9 à 15)', 
           
           'PROVA SUBSTITUTIVA (Todas as aulas teóricas'))


knitr::kable(cronograma, 
             
             caption = '<center>TABELA 1 - Cronograma da Disciplina</center>', 
             
             escape = FALSE,
    
             format = 'html',
             
             align = c('c', 'l', 'l')) %>%
  
  kable_styling(bootstrap_options = 'striped')
  




```


A lógica aqui também é simples, após esta primeira semana em que nos limitaremos a apresentação da 
disciplina, iniciaremos todas as discussões teóricas. Em primeiro lugar, o funcionamento básico da
economia será apresentado até a quarta aula (chamado de economia real). Em seguida, serão apresentados 
os impactos deste funcionamento em dois indicadores (desemprego e inflação). Uma aula é destinada a 
consolidação de todos os conceitos introduzidos e, então, estamos aptos a realizar a primeira prova.


Em seguida, novos mercados são introduzidos paulatinamente, entre as aulas 9 e 13. Da mesma maneira, 
uma aula de consolidação dos conhecimentos adicionados é organizada para, então, realizarmos a 
segunda avaliação.


Pergunta sempre recorrente, aos que não alcançarem o desempenho suficiente nas duas primeiras provas,
será aplicada uma prova substitutiva em que todos os conteúdos da disciplina serão cobrados


## Qual o Cronograma das Avaliações?


As avaliações deverão contemplar todo o conteúdo tratado no decorrer do semestre de macroeconomia. 
Em associação, vocês serão avaliados a partir de dois instrumentos: questionários com frequência 
semanal restritos ao respectivo conteúdo trabalhado em cada semana do nosso cronograma e, além 
disso, duas provas (que também serão realizadas a partir de questionários no SIGAA).


Aderente ao nosso cronograma, as datas das provas são apresentadas na tabela abaixo:

```{r , results = 'asis', echo = F, warning = F, message = F, error = F, fig.align ='center', out.width = '100%'}


library(magrittr)


library(kableExtra)


cronograma <- data.frame(
  
  
  CONTEÚDOS = c('Aulas 2 à 7', 'Aulas 9 à 15', 'Todas as aulas teóricas'),
  
  REFERÊNCIA = c('Prova 1', 'Prova 2', 'Prova Substitutiva'),
  
  DATA = c('16/06', '04/08', '11/08'))


knitr::kable(cronograma, 
             
             caption = '<center>TABELA 2 - Cronograma das Avaliações</center>', 
             
             escape = FALSE,
    
             format = 'html',
             
             align = c('l', 'c', 'c')) %>%
  
  kable_styling(bootstrap_options = 'striped')
  




```


Por fim, as equações abaixo exibem a formação das notas ao longo da disciplina. Em resumo, a soma
das atividades semanais representam 20% da nota, os outros 80% referem-se a realização das provas.

$$ Nota_1  = 0,8 Prova_1 + 0,2 Questionários_{parte 1}$$
$$ Nota_2  = 0,8 Prova 2 + 0,2 Questionários_{parte 2}$$
$$ Nota_{Final}  = (Nota_1 + Nota_2)/2$$

Para ser chato, o mesmo aviso: As provas substitutivas serão organizadas a partir de todo o conteúdo 
trabalho na disciplina. Se organize para que a realização de mais esta avaliação não seja necessária.


## Como Conseguir os Materiais 

Em primeiro lugar, como maior preocupação dos estudantes, todos os slides utilizados nas reuniões serão 
disponibilizados neste documento, alocados no respectivo conteúdo. Sabemos que eles representam 
resumos do conteúdo tratado. Ao final de cada slide são apresentadas as referências textuais utilizadas 
(todas elas estão na biblioteca, mas durante o RTE, isso representa um problema para a nossa disciplina. 
Quando sentir que é necessário, entre em contato por whatsapp/e-mail para discutirmos a disponibilização dos 
textos).


Todos os textos são encontrados nos seguintes livros:


- **METODOLOGIA**: MANKIW, N. G. Introdução à Economia. São Paulo: Cengage Learning, 2009;

- **MACROECONOMIA**: BLANCHARD, O. Macroeconomia: Teoria e Política Econômica. São Paulo: Pearson Prentice Hall.


## Quando será nosso Próximo Encontro?


Não deixe de participar do nosso próximo encontro:

- **DIA:** 05/05

- **HORÁRIO:** 21:00h

- **LINK:** **https://meet.google.com/fkm-nvjg-xmm**

Nesta semana não teremos encontro no sábado pois é feriado. Então, até a nossa próxima aula que ocorrerá 
na quarta-feira (05/05)!!!


## Materiais da Última Aula


Para acessar o slide, basta clicar neste [**LINK**](https://adm03f-aula1.netlify.app/#1).


Por sua vez, a videoaula é disponibilizada abaixo:


```{r , echo = FALSE, out.width='100%', fig.align='center'}

library("htmltools")
library("vembedr")

embed <- embed_url('https://youtu.be/GOvXvNaxvWE')

use_bs_responsive(embed)

```


# O QUE É MACROECONOMIA

# FLUXO CIRCULAR DA RENDA

# AGREGADOS MACROECOÔMICOS

# NÍVEL DE ATIVIDADE 

# MERCADO DE TRABALHO

# TAXA DE INFLAÇÃO

# TAXA DE JUROS

# MERCADO DE CRÉDITO

# TAXA DE CÂMBIO

# POLÍTICA FISCAL

# POLÍTICA MONETÁRIA







